臺灣高雄地方法院民事判決　　　　　　 95年度簡上字第176號
上　訴　人　壬○○○
訴訟代理人　陳水聰律師
被 上訴 人　合作金庫商業銀行股份有限公司
法定代理人　丁○○
訴訟代理人　乙○○
　　　　　　丙○○
　　　　　　黃懷德
　　　　　　己○○
被 上訴 人　高雄縣湖內鄉農會
法定代理人　辛○○
訴訟代理人　戊○○
　　　　　　楊絮如
被 上訴 人　庚○○
上當事人間第三人異議之訴事件，上訴人對於民國95年6 月13日
本院岡山簡易庭94年度岡簡字第602 號第一審簡易判決提起上訴
，經本院於96年2 月8 日言詞辯論終結，判決如下：
    主  文
上訴駁回。
第二審訴訟費用由上訴人負擔。
    事實及理由
壹、程序方面：
一、按第三人依強制執行法第15條提起異議之訴，債務人亦否認
    第三人就執行標的物有足以排除強制執行之權利時，並得以
    債務人列為共同被告，此際應認為屬類似必要共同訴訟（最
    高法院63年2 月26日民事庭會議決議）。上訴人於第一審起
    訴時，係以本院88年度執字第11548 號強制執行事件之債權
    人即被上訴人合作金庫商業銀行股份有限公司（下稱合作金
    庫銀行）、高雄縣湖內鄉農會（下稱湖內鄉農會）及債務人
    即被上訴人庚○○為被告，而提起本件第三人異議之訴，其
    訴訟標的對於共同訴訟之各人必須合一確定，屬類似必要共
    同訴訟，有民事訴訟法第56條之適用，從而，上訴人雖僅對
    被上訴人庚○○提起上訴，然依民事訴訟法第56條第2 款之
    規定，其上訴效力自應及於被上訴人合作金庫銀行、湖內鄉
    農會，合先敘明。
二、被上訴人合作金庫銀行之法定代理人原為吳繁治，於訴訟進
    行中已變更為丁○○，並已依法聲明承受訴訟，核無不合，
    自應予准許。
三、被上訴人庚○○經合法通知，無正當理由未於言詞辯論期日
    到庭，核無民事訴訟法第386 條所列各款情形，爰依上訴人
    之聲請，由其一造辯論而為判決。
貳、實體理由：
一、上訴人主張：被上訴人合作金庫銀行、湖內鄉農會對被上訴
    人庚○○聲請強制執行，經本院以88年度執字第11548 號受
    理在案。惟拍賣公告上標別5 之建物編號2 所列「建號1508
    號，基地坐落高雄縣湖內鄉○○○段3616地號，門牌號碼高
    雄縣湖內鄉○○路○段480 巷74號，面積813.68平方公尺之
    未保存登記建物」中，如附圖所示斜線部分、面積81.7平方
    公尺之建物（下稱系爭建物），為上訴人經地主即被上訴人
    庚○○同意所自行出資興建作為工廠使用，現工廠已停工，
    改作為放置設備及物品之倉庫。詎執行法院將上訴人所有之
    系爭建物一併查封拍賣，顯然侵害上訴人權益，上訴人自有
    確認系爭建物非被上訴人庚○○所有之必要，並依強制執行
    法第15條之規定，請求撤銷系爭建物之強制執行程序等語。
    原審判決上訴人全部敗訴，上訴人提起上訴，上訴聲明：(一)
    原判決廢棄。(二)確認被上訴人庚○○就系爭建物之所有權關
    係不存在。(三)本院88年度執字第11548 號強制執行事件就系
    爭建物所為之強制執行程序應予撤銷。
二、被上訴人之答辯：
  (一)被上訴人合作金庫銀行則以：系爭建物並非上訴人所有，且
    上訴人對系爭建物為其所有亦未提出證據證明之等語，資為
    抗辯。其答辯聲明：上訴駁回。
  (二)被上訴人湖內鄉農會則以：被上訴人庚○○於87年4 月16日
    向被上訴人湖內鄉農會借款時，曾書立切結書，載明設定抵
    押權予被上訴人湖內鄉農會之土地上並無出租或遭第三人占
    有之情事，並保證該土地將來如興建房屋，應先經被告湖內
    鄉農會同意，且於興建完成後辦妥保存登記，提供被告湖內
    鄉農會設定抵押，故系爭建物應屬被上訴人庚○○所有，為
    抵押權效力所及等語，資為抗辯。其答辯聲明：上訴駁回。
  (三)被上訴人庚○○經合法通知並未到庭爭執，亦未提出書狀作
    何聲明或陳述。
三、兩造不爭執之事項：被上訴人合作金庫銀行、湖內鄉農會以
    系爭建物為被上訴人庚○○所有，聲請對被上訴人庚○○為
    強制執行，經本院於88年度執字第11548 號強制執行事件中
    ，將系爭建物列為執行標的予以拍賣。
四、本院就本件之必要爭點判斷如下：
  (一)上訴人就系爭建物有無足以排除強制執行之權利？
    1.按當事人主張有利於己之事實，就其事實有舉證之責任，
      但法律別有規定，或依其情形顯失公平者，不在此限。民
      事訴訟法第277 條定有明文。次按第三人就執行標的物有
      足以排除強制執行之權利者，得於強制執行程序終結前，
      向執行法院對債權人提起異議之訴，強制執行法第15條前
      段定有明文，而所謂就執行標的物有足以排除強制執行之
      權利者，係指對於執行標的物有所有權、典權、留置權、
      質權存在情形之一者而言（最高法院44年台上字第721 號
      判例參照）。本件上訴人就第三人異議之訴部分，主張系
      爭建物乃其出資興建而原始取得所有權，為被上訴人否認
      ，則上訴人自應就取得系爭建物所有權之事實負舉證責任
      。
    2.上訴人為證明系爭建物乃其所有，固聲請傳喚證人甲○○
      證明系爭建物為其出資興建，惟證人甲○○經通知後並未
      到庭，且上訴人已捨棄傳喚，本院自無再行傳喚之必要，
      此外，上訴人所主張之事實並未提出其他證據資料以實其
      說，其主張自難信為真實。從而，上訴人主張其為系爭建
      物所有權人，有足以排除本院88年度執字第11548 號強制
      執行程序之權利云云，即屬無據。
  (二)上訴人請求確認被上訴人庚○○就系爭建物之所有權關係不
    存在，是否有確認利益？
    1.按確認法律關係之訴，非原告有即受確認判決之法律上利
      益者，不得提起之，民事訴訟法第247 條第1 項前段定有
      明文。所謂即受確認判決之法律上利益，係指法律關係之
      存否不明確，原告主觀上認其在法律上之地位有不安之狀
      態存在，且此種不安之狀態，能以確認判決將之除去者而
      言，若縱經法院判決確認，亦不能除去其不安之狀態者，
      即難認有受確認判決之法律上利益，最高法院52年台上字
      第1240號判例明揭斯旨。
    2.本件上訴人係主張本院88年度執字第11548 號強制執行事
      件中列為執行標的之系爭建物為其所有，被上訴人合作金
      庫銀行、湖內鄉農會竟指為被上訴人庚○○所有，而聲請
      本院於上開執行事件中予以查封並進行拍賣，乃訴請確認
      被上訴人庚○○對系爭建物之所有權關係不存在。惟縱令
      上訴人此一確認之訴有理由，亦無法認定上訴人對系爭建
      物有所有權存在，亦即上訴人在私法上地位所受侵害之危
      險並無法藉此確認判決加以除去，是以，上訴人請求確認
      被上訴人庚○○對系爭建物之所有權關係不存在，尚難認
      有受確認判決之法律上利益，應予駁回。
五、綜上所述，上訴人未能證明系爭建物為其所有，亦未提出任
    何證據證明有足以排除本院88年度執字第11548 號強制執行
    程序之權利存在，且其提起本件消極確認之訴，並無即受確
    認判決之法律上利益。從而，上訴人訴請確認被上訴人庚○
    ○對系爭建物之所有權關係不存在，及撤銷本院88年度執字
    第11548 號強制執行事件執行程序中就系爭建物所為之強制
    執行程序，均無理由，不應准許。原審為上訴人敗訴之判決
    ，其理由雖有未合，惟結論與本院認定一致，仍應予以維持
    ，上訴意旨指摘原判決不當，求予廢棄，為無理由，應予駁
    回。
六、本件事證已臻明確，兩造其餘攻擊、防禦方法，經核均與判
    決結果不生影響，爰不一一論述，附此敘明。
七、結論：本件上訴為無理由，依民事訴訟法第436 條之1 第3
    項、第463 條、第385 條第1 項前段、第449 條第2 項、第
    78條，判決如主文。
中　　華　　民　　國　　96　　年　　2 　　月　　27　　日
                    民事第二庭審判長法　官　魏式璧
                                    法　官　莊珮君
                                    法　官　黃悅璇
上為正本係照原本作成。
本判決不得上訴。
中　　華　　民　　國　　96　　年　　2 　　月　　27　　日
                                    書記官　吳慕瑩
